【裁判字號】    92,交抗,1103
【裁判日期】    921125
【裁判案由】    違反道路交通管理處罰條例
【裁判全文】
臺灣高等法院交通事件裁定                      九十二年度交抗字第一一０三號
    抗  告  人
    即受處分人  乙○○○有限公司
    代  表  人  甲○○
右抗告人因違反道路交通管理處罰條例案件，不服臺灣桃園地方法院，中華民國九十
二年十月六日所為裁定（九十二年度交聲字第三一三號），提起抗告，本院裁定如左
：
    主  文
抗告駁回。
    理  由
一、按「汽車裝載時，有左列情形之一者，處汽車所有人新臺幣三千元以上九千元以
    下罰鍰，並責令改正或禁止通行：．．．三、裝載危險物品，未依規定懸掛或黏
    貼危險物品標誌及標示牌，‧‧‧。汽車裝載，違反前項第一款至第四款規定者
    ，並記汽車違規紀錄一次。第一項第一款至第四款情形，應歸責於汽車駕駛人時
    ，除依第一項處汽車駕駛人罰鍰及依第六十三條第一項第二款記點外；汽車所有
    人仍應依前項規定記該汽車違規紀錄一次。」、「汽車依本條例規定記違規紀錄
    於三個月內共達三次以上者，吊扣其汽車牌照一個月。」道路交通管理處罰條例
    第二十九條第一項第三款、第二項、第三項，第六十三條之一分別定有明文。
二、本件抗告人即受處分人所有之車號五九九－ＱＥ號自用大貨車，先後由邱銘芳、
    雷國俊駕駛，載運危險物品環己酮、甲醇，於九十二年四月十日十時三十分許，
    同年五月十九日十五時五十五分許及同年六月十八日十一時許，各因違反裝載危
    險物品，未依規定懸掛或黏貼危險物品標誌及標示牌等違規情事，為桃園縣警察
    局交通隊大園分隊分別依序依違反道路交通管理處罰條例第二十九條第一項第三
    款舉發；並因該汽車於三個月內共計違規紀錄三次，遭原處分機關桃園監理站依
    同條例第六十三條之一規定，裁決吊扣前開汽車牌照一個月；受處分人不服，於
    法定期間內具狀聲明異議。
三、異議意旨略以：受處分人所有之車號五九九－ＱＥ號自用大貨車所僱用司機分別
    於民國九十二年四月月十日、五月十九日、六月十八日，因違反道路交通管理處
    罰條例第二十九條第一項第三款，經交通部公路總局新竹監理所桃園監理站（下
    稱桃園監理站），分別科處新台幣（下同）四千五百元罰鍰，業經受處分人依法
    繳納，如再依同條例第六十三條之一規定，再吊扣汽車牌照一個月，顯為重複處
    罰。且吊扣牌照影響公司營運及員工生計違反比例原則云云。
四、惟查：（一）抗告人即受處分人對於右開違規事實均不爭執，並有桃園縣警察局
    舉發違反道路交通管理事件通知單三紙所記載舉發違規事實相符，足認舉發事實
    無誤。又按，道路交通管理處罰條例第二十九條第三項規定：「違反第一項第一
    款至第四款情形，應歸責於『汽車駕駛人』時，除依第一項處汽車駕駛人罰鍰及
    依第六十三條第一項第二款記點外；『汽車所有人』仍應依前項規定記該汽車違
    規紀錄一次。」可知不論違反該條例第二十九條第一項第三款之可歸責之汽車駕
    駛人是否即汽車所有人，均應記該汽車違規紀錄一次；復觀之同條例第六十三條
    之一規定「汽車依本條例規定記違規紀錄於三個月內共達三次以上者，吊扣其汽
    車牌照一個月」，並未區分遭記違規紀錄之該汽車，所有人與駕駛人是否同一而
    為不同之裁罰，其目的乃在於使汽車所有人亦可採罰鍰外之手段予以記次處罰，
    避免汽車駕駛人與所有人相互推責，並藉此條文警惕汽車所有人約束所屬駕駛員
    之行為，共負維護交通安全之責，以收遏阻之效，故上述規定對於汽車駕駛人及
    所有人二者處罰之性質與要件均不同，因而必須採用不同之處罰方法或手段，以
    達行政目的。受處分人空言「已科處罰鍰，再吊扣汽車牌照，顯為重複處罰」云
    云，顯有誤會。（二）受處分人復指稱：本件吊扣汽車牌照之行為，嚴重影響受
    處分人公司營運及全體員工生計，故該項裁決違反比例原則云云。惟按憲法第十
    五條固規定：人民之生存權、工作權及財產權應予保障。但人民之工作權並非絕
    對之權利，此觀憲法第二十三條之規定自明。受處分人所屬上開車輛駕駛人於三
    個內，三次違反上述交通規則，已如前述。然為加強道路交通管理，維護交通秩
    序，確保道路交通安全，道路交通管理處罰條例對違反該條例之行為，分別對汽
    車駕駛人及所有人分別定有各項行政罰，此為維持道路交通安全秩序及增進公共
    利益所必要，故原處分機關依規定裁處吊扣汽車牌照一個月，乃為維護公益所必
    要，且未逾越合理之範圍，自與憲法保障人民工作權之精神不相違背。受處分人
    認違反比例原則，亦有誤會。
五、綜上所述，抗告人上開所辯，均不足採。原處分機關以受處分人違規事實明確，
    依前揭規定裁決，吊扣車號五九九－ＱＥ號自用大貨車汽車牌照一個月，核無不
    合，原審因而駁回其聲明異議，並無不當。抗告意旨略以：道路交通管理處罰條
    例第二十九條第一項第三款，應用在槽罐車上還可依循，但用在一般貨車上幾乎
    無法合法依循，附上二００三年七月一日立法院第九會議室主辦單位：賴勁麟立
    委國會辦公室的化工原料管制、運輸、執法相關爭議協調會議結論一份供參考等
    語為由，提起抗告，惟查，道路交通管理處罰條例第二十九條第一項第三款，僅
    規定「汽車」裝載違反該規定，即應處罰汽車所有人，並無槽罐車與一般貨車之
    分，至抗告人所提資料，係賴勁麟等四位立法委員邀請業者代表以及交通單位等
    有關機關代表所協調作成之會議共識，並無任何拘束力，僅可供將來修法參考，
    尚難作為抗告人有利之根據，是抗告人之抗告，為無理由，應予駁回。
六、據上論結，應依道路交通案件處理辦法第二十六條、刑事訴訟法第四百十二條，
    裁定如主文。
中      華      民      國    九十二    年     十一     月    二十五    日
                              臺灣高等法院交通法庭
                                  審判長法  官  劉  景  星
                                        法  官  陳  志  洋
                                        法  官  陳  博  志
右正本證明與原本無異。
不得再抗告。
                                        書記官  吳  鎮  鑫
中      華      民      國    九十二    年      十一    月    二十五    日


司法院資訊處製作；財團法人民間司法改革基金會備份。
